【裁判字號】    92,台上,2534
【裁判日期】    920508
【裁判案由】    業務過失致人於死
【裁判全文】
最高法院刑事判決                              九十二年度台上字第二五三四號
    上  訴  人  甲○○
右上訴人因業務過失致人於死案件，不服台灣高等法院台南分院中華民國九十二年二
月二十四日第二審判決（九十一年度上訴字第一二四０號，起訴案號：台灣台南地方
法院檢察署九十一年度營偵字第二八一號），提起上訴，本院判決如左：
    主  文
上訴駁回。
    理  由
按刑事訴訟法第三百七十七條規定，上訴於第三審法院，非以判決違背法令為理由，
不得為之。是提起第三審上訴，應以原判決違背法令為理由，係屬法定要件。如果上
訴理由狀並未依據卷內訴訟資料，具體指摘原判決不適用何種法則或如何適用不當，
或所指摘原判決違法情事，顯與法律規定得為第三審上訴理由之違法情形，不相適合
時，均應認其上訴為違背法律上之程式，予以駁回。本件原判決綜合調查證據之結果
，認上訴人甲○○一行為犯有刑法第二百七十六條第二項從事業務之人，因業務上之
過失致人於死罪及勞工安全衛生法第三十一條第一項第二十八條第二項第一款第五條
第一項第二款違反雇主對防止爆炸性物質引起之危害，應有符合標準之必要安全衛生
設備，致發生死亡之職業災害罪數罪名之事實，因認第一審判決，依想像競合犯關係
，從一重之前罪處斷，量處有期徒刑年拾月，為無不合，予以維持，駁回上訴人在
第二審之上訴，已詳認定犯罪事實之依據及憑以認定之理由，並對上訴人否認係雇
主之辯詞，如何不足採信，均已依據卷內資料予以指駁及說明，從形式上觀察，原判
決並無違背法令情形。按事實之認定及證據之取捨，乃屬事實審法院之職權，證人等
之證言及合法調查所得之證據，何者為可採，事實審法院本得參酌其他相關證據為自
由之判斷，苟無違反經驗法則或論理法則，自難指為違法。原判決依憑上訴人之部分
自白，證人沈文獻、郭榮發、查榮輝、周鴻呈及陳永昌於一審訊問時之供證，如原判
決理由二(一)、(二)、(三)所列各項證據，與其他調查證據取捨之結果，認定上訴人確有本
件犯行，摒棄不採上訴人及證人梁志清所為有利之詞，經核其證據之取捨及證明力之
判斷於法均無不合。上訴意旨仍執陳詞，謂依據下游加工業者王曾蜜等人之證述，縱
案發現場土地所有權人為上訴人，惟系爭地下爆竹製造工廠實際負責人為上訴人之妻
郭素杏，況該工廠未經合法登記，自不受勞工安全衛生法拘束，上開證人沈文獻等人
，或與上訴人有嫌隙，或為被害人之家屬，其等所為不利上訴人之供證，顯屬偏頗之
詞，系爭出貨及送貨單據，僅係上訴人代替郭素杏所簽發，上訴人委非實際負責人，
原判決所為不利上訴人之認定，顯有違經驗法則等語，係就原判決理由一已詳為論斷
與說明之事項，再事爭執，殊非適法之第三審上訴理由。又上訴人就本件死亡職業災
害之發生，如何具有業務上過失，原判決理由一已詳述其調查審認之結果，難謂有調
查未盡及理由不備之違法。再按量刑之輕重，係屬事實審法院得依職權自由裁量之事
項，苟已斟酌刑法第五十七條各款所列情狀，而未逾越法定刑度，不得遽指為違法。
又判決理由是否完備，應就判決之整體觀察為綜合考量，不可擷取其中片段，遽予評
斷。本件原判決就上訴人犯罪之動機、手段、目的及犯罪情節之輕重，已分別在事實
欄明白認定，及於理由欄詳加論斷，最後明審酌其犯罪動機、對社會所造成危害、
犯後態度及未與被害人家屬和解等一切情狀，在法定刑範圍內，量處有期徒刑年拾
月，從形式上觀察，並無濫用量刑權限或理由矛盾之違法情形存在。至上訴人指稱，
原判決不採有利上訴人之證詞，理由未為說明云云，但原判決既採取不利上訴人之供
詞，資為論罪基礎，自係摒棄不採有利上訴人之部分，原判決未說明其取捨之心證理
由，固有欠洽，但與判決主旨尚無所影響。此外，上訴人徒憑己意，對原審職權之適
法行使及原判決理由已詳為論斷之事項，再事爭辯，顯與法定上訴第三審之形式要件
不符，其上訴違背法律上之程式，應予駁回。
據上論結，應依刑事訴訟法第三百九十五條前段，判決如主文。
中      華      民      國    九十二    年      五      月      八      日
                              最高法院刑事第五庭
                                  審判長法官  謝  家  鶴
                                        法官  洪  文  章
                                        法官  花  滿  堂
                                        法官  陳  世  淙
                                        法官  洪  佳  濱
      右正本證明與原本無異
                                              書  記  官
中      華      民      國    九十二    年      五      月     二十三   日


司法院資訊處製作；財團法人民間司法改革基金會備份。
